最高法院刑事判決　　　　　　　　　　　　　　　九十一年度台上字第四二五三號
　　上　訴　人　甲○○
右上訴人因貪污案件，不服台灣高等法院台中分院中華民國九十年十二月二十日第二
審更審判決（九十年度上更(一)字第二五二號，起訴案號：台灣苗栗地方法院檢察署八
十七年度偵字第三三九六號），提起上訴，本院判決如左：
    主  文
上訴駁回。
    理  由
按刑事訴訟法第三百七十七條規定：上訴於第三審法院，非以判決違背法令為理由，
不得為之。是提起第三審上訴，應以原判決違背法令為理由，係屬法定要件。且必須
依據卷內資料為具體之指摘，並足據以辨認原判決已具備違背法令之形式，始屬相當
。本件原判決依憑上訴人甲○○承認在中國石油股份有限公司（下稱中油公司）台灣
營運總處苗栗營業處（下稱苗栗營業處）後龍加油站工作日誌（一）之「本班發出」
欄、「加油機累計數字」之交(2)班欄及「油料收發盤查盈虧統計分析表」中「上月底
盤查日實存量」、「本月發油量」欄為不實登載以及如原判決附表（二）所示加油款
未繳交中油公司等情，並據證人即苗栗營業處後龍加油站前站長盧和平、證人即苗栗
營業處加油管理課人員李江生所證述，復有工作日誌（一）、「油料收發盤查盈虧統
計分析表」、苗栗營業處後龍加油站工作日誌異常清查表、中油公司苗栗營業處後龍
加油站甲○○侵占油款案統計分析調查表等證據資料，認定上訴人有如原判決事實欄
所載連續依據法令從事公務之人員，侵占公有財物犯行，因而撤銷第一審科刑判決，
改判論處上訴人有期徒刑五年二月，已於理由內詳細敘述其所憑之證據及認定之理由
，並說明上訴人所辯伊所帶領之工讀生及員工因加油疏失或顧客惡意不付油款，致所
收油款有短少，伊為免工讀生及員工虧錢補足才偽填上開報表云云，不足採信。上訴
人為中油公司之人員，其於執行職務過程中侵占公有財物，遽令以貪污治罪條例之重
罰加諸其上，難謂非情輕而法重，客觀上足以引起一般人之同情；況上訴人於原審審
理期間將其所侵占之上開款項：新台幣（下同）四十萬九千八百四十二元（另暫收及
利息五萬零一百五十八元，合計四十六萬元）歸還中油公司，有中油公司油品行銷事
業部桃竹苗營業處所出具之收據影本一紙在卷可稽，縱處以最低度之刑猶嫌過重，其
犯罪情狀顯可憫恕，爰依刑法第五十九條規定酌減其刑。已依據卷內資料詳予指駁、
說明，從形式上觀察，原判決並無違背法令情形存在。次查犯罪事實之認定及證據之
取捨，乃事實審法院之職權，且法院憑以認定犯罪事實之證據，並不以直接證據為限
，即綜合各種證據，本於推理作用，為其認定犯罪事實之基礎，如不違背經驗法則與
論理法則，即不得指為違法，而據為上訴第三審之理由。原判決綜合各種證據，認定
上訴人有上揭犯行，究竟違背如何之經驗法則或論理法則，上訴意旨，並未具體指明
，徒憑己見，就原判決已說明之事項或屬原審採證認事職權之適法行使，任意指摘違
法，且仍為單純事實之爭執，難謂為適法之第三審上訴理由。又上訴人於原審曾請求
調閱中油公司油品行銷事業部民國八十八年九月四日第八八０九０一六號書函，以證
明加油站油款短少原因不一之情事，縱屬實在，亦不足為上訴人有利之認定。原判決
已說明無需調查之理由。上訴意旨，猶以原審未加以調查，難謂無應於審判期日調查
之證據而未予調查之違法云云，顯非依據卷內資料執為指摘之合法上訴理由。依前揭
說明，其上訴違背法律上之程式，應予駁回。
據上論結，應依刑事訴訟法第三百九十五條前段，判決如主文。
中      華      民      國    九十一    年      七      月    三十一    日
                              最高法院刑事第二庭
                                  審判長法官  陳  錫  奎
                                        法官  洪  清  江
                                        法官  李  伯  道
                                        法官  邵  燕  玲
                                        法官  吳  昆  仁
      右正本證明與原本無異
                                              書  記  官
中      華      民      國    九十一    年      八      月      六      日
